【裁判字號】    95,訴,2976
【裁判日期】    951031
【裁判案由】    毒品危害防制條例
【裁判全文】
臺灣高雄地方法院刑事判決              95年度訴字第2976號
公  訴  人  臺灣高雄地方法院檢察署檢察官
被      告  乙○○
上列被告因毒品危害防制條例案件，經檢察官提起公訴（95年度
毒偵字第5582號），本院合議庭裁定由受命法官獨任進行簡式審
判程序，判決如下：
    主  文
乙○○施用第一級毒品，處有期徒刑陸月，如易科罰金，以參佰
元折算壹日；扣案之海洛因壹包（驗後重零點零肆公克，另含殘
留海洛因粉末難以完全析離之空包裝袋壹個），沒收銷燬之。又
持有第二級毒品，處有期徒刑參月，如易科罰金，以參佰元折算
壹日；扣案之甲基安非他命壹包（驗後淨重零點零伍公克，另含
殘留甲基安非他命晶體難以完全析離之空包裝袋壹個），沒收銷
燬之。應執行有期徒刑捌月，如易科罰金，以參佰元折算壹日，
扣案之海洛因壹包（驗後重零點零肆公克，另含殘留海洛因粉末
難以完全析離之空包裝袋壹個）、甲基安非他命壹包（驗後淨重
零點零伍公克，另含殘留甲基安非他命晶體難以完全析離之空包
裝袋壹個），均沒收銷燬之。
    事  實
一、乙○○前於民國94年間因施用毒品案件，經本院以94年度毒
    聲字第2719號裁定送勒戒所觀察、勒戒後，認無繼續施用毒
    品之傾向，甫於94年12月20日觀察、勒戒執行完畢釋放，並
    經臺灣高雄地方法院檢察署檢察官於94年12月20日以94年度
    毒偵字第9337號為不起訴處分確定。詎猶未戒除毒癮，明知
    海洛因、甲基安非他命業經公告列為毒品危害防制條例第2
    條第2 項第1 款、第2 款之第一級、第二級毒品，不得非法
    持有、施用，竟於前揭觀察、勒戒執行完畢釋放後5 年內，
    基於施用第一級毒品海洛因之犯意，自95年6 月25日14時許
    ，在高雄縣鳳山市○○路76巷8 號4 樓房間內，以將海洛因
    摻入香煙點燃吸食產生煙霧之方式，施用第一級毒品海洛因
    1 次；另基於持有第二級毒品之犯意，於不詳時間，在高雄
    縣鳳山市○○路某便利商店前，向真實姓名不詳綽號「繕魚
    」之成年男子，購入甲基安非他命1 包（驗前淨重0.06公克
    ，驗後淨重0.05公克）而持有之。嗣於95年6 月25日16時40
    分許，為警於上址查獲，並扣得第一級毒品海洛因1 小包（
    驗前重0.064 公克，驗後重0.04公克）及前揭甲基安非他命
    1 小包，並配合警方採集尿液依合法程序送驗後，結果呈嗎
    啡陽性反應，始悉上情。
二、案經高雄縣政府警察局鳳山分局報告臺灣高雄地方法院檢察
    署檢察官偵查起訴。
    理  由
一、本件被告乙○○所犯係死刑、無期徒刑、最輕本刑為3 年以
    上有期徒刑以外之罪，其於準備程序中就被訴事實為有罪之
    陳述，經法官告知簡式審判程序之旨，並聽取公訴人、被告
    之意見後，本院合議庭認為適宜而裁定由受命法官獨任進行
    簡式審判程序，先予敘明。
二、上開犯罪事實，業據被告迭於警詢、偵查及本院審理時坦承
    不諱，且扣案疑似海洛因之白色粉末及甲基安非他命之晶體
    ，經分別送高雄市立凱旋醫院、高雄醫學大學附設中和紀念
    醫院檢驗結果，確含有海洛因成分（驗前重0.064 公克，驗
    後重0.04公克）及呈現甲基安非他命陽性反應（驗前淨重
    0.06 公 克，驗後淨重0.05公克）等情，有高雄市立凱旋醫
    院95年9 月25日高市凱醫驗字第2487號濫用藥物成品檢驗鑑
    定書、高雄醫學大學附設中和紀念醫院95年10月11日編號
    9510-73 號檢驗報告各1 紙在卷可憑，又被告為警查獲所採
    集之尿液，經送臺灣檢驗科技股份有限公司先以酵素免疫分
    析法初步檢驗，復以氣相層析質譜儀法確認檢驗之結果，均
    呈現海洛因代謝物嗎啡陽性反應乙情，有該公司95年6 月29
    日編號KＺ000000000000號濫用藥物尿液檢驗報告及高雄縣政
    府警察局鳳山分局偵辦毒品案件嫌疑人尿液採集編號對照表
    各1 份附卷足稽，足見被告自白，核與事實相符。從而，本
    案事證明確，被告犯行，堪予認定。
三、論罪科刑：
(一)按新舊法比較時，應就罪刑有關之共犯、未遂犯、連續犯、
    牽連犯、結合犯以及累犯加重、自首減輕、暨其他法定加減
    原因、與加減例等一切情形，綜其全部之結果，而為比較，
    再適用有利於行為人之法律處斷，且應就罪刑有關之一切情
    形，比較其全部之結果，而為整個之適用，不能割裂而分別
    適用有利益之條文，最高法院24年度上字第4634號、27年度
    上字第2615號判例業已明揭其旨。查被告行為後，如附表所
    示之相關法律均業經變更，並俱於95年7 月1 日施行，玆經
    整體比較結果，裁判時法並未較為有利，從而依刑法第2 條
    第1 項規定，自應適用各該行為時法，亦即修正前法，合先
    敘明。
(二)核被告所為，係犯毒品危害防制條例第10條第1 項之施用第
    一級毒品罪及同條例第11條第2 項之持有第二級毒品罪。其
    為施用而持有海洛因之低度行為，均應為施用之高度行為所
    吸收，不另論罪。被告所犯上開2 罪間，犯意各別，構成要
    件互殊，應予分論併罰。爰審酌被告明知甲基安非他命為政
    府嚴加查緝管制之第二級毒品，竟仍非法持有之，且其施用
    毒品犯行，業經觀察、勒戒後，猶再施用毒品不輟，顯見其
    毒癮非淺，施用毒品除戕害自身健康外，對社會秩序亦產生
    不良影響，並考量本件被告施用毒品之時間、頻率，以及其
    犯後坦承犯行，尚知悔悟等一切情狀，分別量處如主文所示
    之刑，併均依修正前刑法第41條第1 項前段之規定諭知易科
    罰金之折算標準，並依修正前刑法第51條第5 款定其應執行
    之刑（按併合處罰之數罪，均得易科罰金時，其應執行之刑
    逾6 月者得，應逕依刑法施行法第3 條之1 第3 項規定，依
    修正前刑法第41條第2 項規定，諭知易科罰金，尚無新舊法
    比較之問題，附此敘明），以資懲儆。
(三)查扣案之海洛因1 包、甲基安非他命1 包，係屬毒品危害防
    制條例第2 條所管制之第一、二級毒品，不論屬於犯人與否
    ，均應依同條例第18條第1 項前段規定，宣告沒收銷燬之；
    而上開裝有海洛因、甲基安非他命之包裝袋各1 個，均因殘
    留海洛因粉末或甲基安非他命晶體，難以完全析離，亦均應
    依上揭規定，併予宣告沒收銷燬之。至鑑驗耗損之海洛因粉
    末0.024 公克、甲基安非他命晶體0.01公克，既已滅失，自
    無庸宣告沒收銷燬，附此敘明。
據上論斷，應依刑事訴訟法第273 條之1 第1 項、第299 條第1
項前段，毒品危害防制條例第10條第1 項、第11條第2 項、第18
條第1 項前段，刑法第2 條第1 項前段、第11條、修正前刑法（
下同）第41條第1 項前段、第2 項、第51條第5 款、第9 款，判
決如主文。
本案經檢察官甲○○到庭執行職務。
中    華    民    國    95    年    10    月    31    日
                  刑事第十二庭  法  官  林書慧
以上正本證明與原本無異。
如不服本判決，應於判決送達後10日內，向本院提出上訴狀。
中    華    民    國    95    年    10    月    31    日
                                書記官  鍾錦祥
附錄本件論罪科刑法條：
毒品危害防制條例第10條第1 項
施用第一級毒品者，處6月以上5年以下有期徒刑。
毒品危害防制條例第11條第2項
持有第二級毒品者，處2 年以下有期徒刑、拘役或新臺幣3 萬元
以下罰金。
附表：
┌──────┬─────────────┬─────────────┬───────┬────┐
│相關變更條文│行為時法（下稱舊法）之內容│裁判時法（下稱新法）之內容│比  較  理  由│備    註│
├──────┼─────────────┼─────────────┼───────┼────┤
│【易科罰金折│犯最重本刑為5 年以下有期徒│犯最重本刑為5 年以下有期徒│易科罰金折算標│舊法有利│
│算標準變更】│刑以下之刑之罪，而受6 個月│刑以下之刑之罪，而受6 個月│準由銀元300 元│        │
│修正前刑法第│以下有期徒刑或拘役之宣告…│以下有期徒刑或拘役之宣告者│即新臺幣900 元│        │
│41條第1 項前│得以（銀元，下同）1 元以上│，得以新臺幣1000元、2000元│，提高為以新臺│        │
│段、修正前罰│3 元以下折算1 日，易科罰金│或3000元折算1 日，易科罰金│幣1000元、2000│        │
│金罰鍰提高標│。依刑法第41條易科罰金…就│。                        │元或3000元折算│        │
│準條例第2 條│其原定數額提高為100 倍折算│                          │1 日。        │        │
│→現行刑法第│1 日；法律所定罰金數額未依│                          │              │        │
│41條第1 項前│本條例提高倍數，或其處罰法│                          │              │        │
│段          │條無罰金刑之規定者，亦同。│                          │              │        │
├──────┼─────────────┼─────────────┼───────┼────┤
│第51條第5 款│宣告多數有期徒刑者，於各刑│宣告多數有期徒刑者，於各刑│多數有期徒刑定│舊法有利│
│：多數有期徒│中之最長期以上，各刑合併之│中之最長期以上，各刑合併之│其應執行之刑之│        │
│刑，定其應執│刑期以下，定其刑期。但不得│刑期以下，定其刑期。但不得│上限，由20年提│        │
│行之刑之變更│逾20年。                  │逾30年。                  │高為30年。    │        │
╔══════╪═════════════╧═════════════╧═══════╧════╡
║  新、舊法  │舊法有利。                                                                      │
║  比較結果  │                                                                                │
╚══════╧════════════════════════════════════════╛


司法院資訊處製作；財團法人民間司法改革基金會備份。
